臺灣臺北地方法院刑事判決　　　　　　 100年度訴緝字第12號
公　訴　人　臺灣臺北地方法院檢察署檢察官
被　　　告　李春銅
上列被告因誣告案件，經檢察官提起公訴（87年度偵字第6909號）
，本院判決如下：
    主  文
本件免訴。
    理  由
一、公訴意旨略以：被告李春銅係三大開發有限公司（下稱三大
    公司）之負責人，明知該公司所有之6 張空白支票（付款人
    ：臺灣省合作金庫永吉支庫、票號：KT0000000 號至KT0000
    000 號），均係其於民國86年9 月初，同意由該公司會計戴
    惠君交予總經理李守文，授權李守文填寫票面日期及金額，
    持以對外調現以供公司週轉，並非遭李守文偷竊及偽造；嗣
    因李守文未如期調借現金給三大公司，且無法得知上開支票
    之流向，深恐李守文濫開支票致影響公司信譽之情形下，竟
    基於意圖他人受刑事處分之誣告犯意，於86年9 月9 日，以
    上開支票於86年9 月1 日在三大公司遭李守文竊取及盜開為
    由，指示戴惠君前往銀行申請掛失止付，並請求臺北市政府
    警察局及新北市警察局協助偵查竊盜罪嫌，再於臺北市政府
    警察局大安分局調查及檢察官偵查中，虛構事實誣指李守文
    竊盜及盜開上開支票云云，以此不實之事項，對李守文提出
    竊盜及偽造有價證券之刑事告訴，而向該管公務員誣告犯罪
    。嗣臺灣臺北地方法院檢署檢察官偵查後，認李守文罪嫌不
    足，而以87年度偵字第1850、6909號為不起訴處分確定，始
    悉上情。因認被告涉犯刑法第169 條第1 項之誣告罪嫌等語
    。
二、按案件時效已完成者，應諭知免訴之判決，並得不經言詞辯
    論為之，刑事訴訟法第302 條第2 款、第307 條分別定有明
    文。次查，被告行為後，刑法第80條、第83條業於94年1 月
    7 日修正，並自95年7 月1 日起生效施行。又按於中華民國
    94年1 月7 日刑法修正施行前，其追訴權或行刑權時效已進
    行而未完成者，比較修正前後之條文，適用最有利於行為人
    之規定，亦為刑法施行法第8 條之1 所明定。因本件被告被
    訴於86年9 月9 日為誣告犯行，所涉犯之刑法第169 條第1
    項誣告罪，法定最重本刑為有期徒刑7 年，依修正前刑法第
    80 條 第1 項第2 款規定：「追訴權，因左列期間內不行使
    而消滅：‥二、3 年以上、10年未滿有期徒刑者，10年。」
    ，此與修正後刑法第80條第1 項第2 款之規定：「追訴權，
    因下列期間內未起訴而消滅：‥二、犯最重本刑為3 年以上
    10年未滿有期徒刑之罪者，20年。」，比較上開新舊法之結
    果，依前揭刑法施行法第8 條之1 規定，自應適用被告行為
    時之舊法計算其追訴權時效期間，對其較為有利。另關於時
    效之停止進行及其期間之計算，亦應一體適用修正前刑法第
    83條之規定。
三、經查：
  (一)依據檢察官起訴書所記載，被告李春銅被訴刑法第169 條第
    1 條誣告罪嫌，其犯罪行為終了日為86年9 月9 日，經檢察
    官於86年12月11日開始偵查後，於87年8 月28日提起公訴，
    而於同年9 月21日繫屬於本院，業經本院核對前揭卷宗無訛
    ，復有起訴書及本院收文戳在卷可證。惟因被告逃匿，經本
    院於87年11月3 日發佈通緝，致審判程序不能開始，亦有本
    院通緝書存卷可按。
  (二)被告涉犯上開之罪，其最重本刑為有期徒刑7 年，依修正前
    刑法第80條第1 項第2 款規定，追訴權時效為10年；再依同
    法第83條第1 項、第3 項規定及司法院29年院字第1963號解
    釋，本件追訴權之時效期間應加計因通緝致本案審判程序不
    能開始而停止追訴權時效進行之期間，即上開追訴權時效期
    間之4 分之1 （2 年6 月），故追訴權時效期間合計為12年
    6 月。
  (三)又依司法院釋字第138 號解釋意旨，追訴權時效於實施偵查
    起訴即不生時效進行之問題。準此，被告上開犯行於檢察官
    實施偵查時（即86年12月11日）起，至本院發布通緝之87年
    11月3 日止，共計10月又24日，此期間之追訴權時效尚不進
    行。至檢察官於87年8 月28日偵查終結提起公訴起至同年9
    月21日訴訟繫屬本院時為止，共計25日，此段期間既不屬於
    偵查期間，亦非起訴審判期間，依刑法第83條第1 項，其追
    訴權時效仍應持續進行，並不停止（司法院82廳刑一字第17
    362 號函可資參照）。
  (四)綜上，被告犯罪行為終了日為86年9 月9 日，加計上開追訴
    權期間12年6 月及偵查、審判之期間10月又24日，並扣除檢
    察官起訴至案件繫屬本院之期間25日，故本件追訴權時效應
    於100 年1 月8 日業已完成（即86年9 月9 日＋12年6 月＋
    10月又24日－25日＝100 年1 月8 日）。從而，本件被告迄
    今仍未緝獲歸案，其所犯上開誣告罪之追訴權自因時效完成
    而消滅。爰不經言詞辯論，逕諭知免訴判決。
據上論斷，應依刑事訴訟法第302 條第2 款、第307 條，判決如
主文。
中    華    民    國   100    年    2     月    17    日
                  刑事第十六庭  審判長法  官  吳俊龍
                                      法  官  葉藍鸚
                                      法  官  羅立德
以上正本證明與原本無異。
如不服本判決應於收受送達後10日內向本院提出上訴書狀，並應
敘述具體理由；其未敘述上訴理由者，應於上訴期間屆滿後20日
內向本院補提理由書（均須按他造當事人之人數附繕）「切勿逕
送上級法院」。
                                      書記官  鄭淑丰
中    華    民    國  100     年    2     月    17    日